【裁判字號】    98,交訴,83
【裁判日期】    981223
【裁判案由】    公共危險等
【裁判全文】
臺灣高雄地方法院刑事判決              98年度交訴字第83號
公  訴  人  臺灣高雄地方法院檢察署檢察官
被      告  甲○○
上列被告因公共危險等案件，經檢察官提起公訴（98年度偵字第
13279 號），本院判決如下：
    主  文
甲○○犯過失致重傷罪，處有期徒刑捌月；又犯肇事致人傷害逃
逸罪，累犯，處有期徒刑壹年陸月。應執行有期徒刑貳年。
    事  實
一、甲○○前因傷害案件，經本院以96年度簡上字第497 號判處
    有期徒刑3 月確定，嗣經減刑為有期徒刑1 月又15日，甫於
    民國97年4 月9 日易科罰金執行完畢。詎其仍不知注意自身
    行為，於尚領有小型車普通駕駛執照時之98年2 月21日凌晨
    2 時28分50秒許（其駕駛執照於98年3 月31日經高雄市政府
    交通局逕行註銷），駕駛車牌號碼4761-XC 號黑色自用小客
    車，沿高雄市○○○路由北往南方向行駛，行經該路與武廟
    路交岔路口欲左轉武廟路時，本應注意汽車行駛至交岔路口
    左轉彎時，應行至交岔路口中心處始得左轉，不得占用來車
    道搶先左轉，並應依標誌或標線之指示行駛，不得跨越分向
    限制線逆向行駛，且轉彎車並應讓直行車先行。而依當時之
    天候為晴天，夜間有照明，柏油路面道路無障礙物，視距良
    好，亦即客觀環境上並無不能注意之情事，竟疏於注意及此
    ，而於尚未行駛至交岔路口中心，在大順三路行至武廟路前
    之車輛停止線前即貿然跨越分向限制線逆向行駛以搶先左轉
    ，適萬馨喬騎乘車號7HK-886 號重型機車，沿大順三路由南
    往北方向行駛，駛至近乎完全經過大順三路與武廟路之交岔
    路口，在該交岔路口東北角機車道上中線附近時，甲○○所
    駕駛自用小客車右前車頭大燈處撞及萬馨喬之機車車頭正前
    方，致使萬馨喬騰空飛起撞及甲○○之車左前擋風玻璃處後
    摔落地面，因而受有頭部外傷併右側創傷性硬腦膜下出血、
    蜘蛛網膜下出血、左側股骨及脛骨骨折、左小腿撕裂傷3x2
    公分、4x2 公分，且迄今意識不清，癱瘓臥床等重大難治之
    傷害。詎甲○○見狀竟不思加以救助，亦未留在現場處理，
    反基於肇事逃逸之犯意，迅速駕車沿武廟路由西往東方向離
    開現場，嗣經事故現場之目擊者乙○○及於高雄市○○區○○路與福德路口目擊甲○○所駕駛車輛有嚴重毀損情形，察
    覺有異之戊○○分別記下車號後，由警循線調查，因而查獲
    。
二、案經臺灣高雄地方法院檢察署檢察官指定萬馨喬之姐己○○
    代行告訴及高雄市政府警察局苓雅分局報告臺灣高雄地方法
    院檢察署檢察官偵查起訴。
    理  由
壹、證據能力部分：
    按被告以外之人於審判外之陳述，雖不符前4 條之規定，而
    經當事人於審判程序同意作為證據，法院審酌該言詞陳述或
    書面陳述作成時之情況，認為適當者，亦得為證據，刑事訴
    訟法第159 條之5 第1 項定有明文。查本案認定事實所引用
    之卷內證據資料，除原已符同法第159 條之1 至第159 條之
    4 規定、及法律另有規定等傳聞法則例外規定，而得作為證
    據外，並無證據證明係公務員違背法定程式所取得，而檢察
    官、被告於本院行準備程序時，均同意其作為本案證據之證
    據能力，且本院審酌前揭陳述作成時之情況，並無違法取證
    之瑕疵，亦認以之作為證據為適當，是本件有關被告以外之
    人於審判外之言詞或書面陳述等供述證據，依前揭法條意旨
    ，自均得為證據。
貳、實體部分：
一、訊據被告固坦承確有駕駛汽車於前開時、地與被害人萬馨喬
    發生本件車禍事故並致被害人受有重傷害之過失重傷害犯行
    ，惟矢口否認有何肇事逃逸之犯行，辯稱：事故前一天即98
    年2 月20日晚上伊和友人喝酒，因酒醉駕車頭腦不清楚，完
    全不知道有發生本件車禍云云。惟查：
  (一)被告之小型車普通駕駛執照於98年3 月31日經高雄市政府交
    通局逕行註銷，又被告於尚未註銷前之98年2 月21日凌晨約
    2 時29分許，駕駛車牌號碼4761-XC 號黑色自用小客車，沿
    高雄市○○○路由北往南方向行駛，行經該路與武廟路交岔
    路口欲左轉武廟路時，尚未行駛至交岔路口中心，在大順三
    路行至武廟路前之車輛停止線前即貿然跨越分向限制線逆向
    行駛以搶先左轉，適被害人萬馨喬騎乘車號7HK-886 號重型
    機車，沿大順三路由南往北方向行駛，駛至近乎完全經過大
    順三路與武廟路之交岔路口，在該交岔路口東北角機車道上
    中線附近時，被告所駕駛自用小客車右前車頭大燈處撞及被
    害人之機車車頭正前方，致使被害人騰空飛起撞及甲○○之
    車左前擋風玻璃處後摔落地面，因而受有頭部外傷併右側創
    傷性硬腦膜下出血、蜘蛛網膜下出血、左側股骨及脛骨骨折
    、左小腿撕裂傷3x2 公分、4x2 公分，且迄今意識不清，癱
    瘓臥床等重大難治之重傷害，而事故發生時，天候為晴天，
    夜間有照明，柏油路面道路無障礙物，視距良好，且被告於
    事故發生後，並未留待現場而旋即駕車離去等情，業經被告
    於本院行準備程序時及審理中所不否認（院卷一第19頁反面
    、院卷二第36頁），並經證人乙○○於警詢中就本件車禍發
    生經過證述明確（警卷第14-15 頁），且有道路交通事故現
    場圖、道路交通事故調查報告表(一)(二)、高雄市政府警察局交
    通大隊疑似道路交通事故肇事逃逸追查表、國軍高雄總醫院
    98年2 月21日、98年3 月17日診斷證明書、4761-XC 號自用
    小客車車籍資料查詢結果、高雄醫學大學附設中和紀念醫院
    98年5 月7 日、98年6 月26日診斷證明書、國軍高雄總醫院
    98年5 月12日醫雄企管字第0980002139號函暨所附被害人病
    情狀況說明、高雄市政府交通局98年9 月28日高市交裁字第
    0980047746號函各1 份、事故現場照片14張、4761-XC 號自
    用小客車毀損情形照片9 張等在卷可查，並經本院當庭勘驗
    事故現場監視錄影畫面及錄影光碟所附錄影過程擷取畫面10
    份無訛（警卷第17-19 、24-33 頁、偵卷一第11-15 、45頁
    、院卷二第8 、44-45頁），是此部分事實，已堪認定。
  (二)被告雖以前開情詞置辯，惟查，其於本件事故發生隔日之98
    年2 月22日凌晨3 時9 分許製作警詢筆錄時供稱：本件事故
    發生當時，伊人在台中沙鹿工地處，4761-XC 號自用小客車
    並非伊所駕駛，而是伊於98年2 月20日晚間6 時30分許將車
    鑰匙交給其公司員工丁○○要求她南下高雄工作，從沙鹿鎮
    鎮○路出發，目的地為伊戶籍地停放，當時南下高雄有3 人
    同車，分別為丁○○、曹洋華及一位新進員工阿財，伊親眼
    看見丁○○坐在駕駛座、其餘2 位同事皆坐在車子的後座並
    將車輛駛離，而本件事故是伊母親在98年2 月21日下午1 時
    左右撥打伊行動電話告知，伊才知悉，之後伊有於98年2 月
    21日晚間10時30分聯絡丁○○詢問事故如何發生，丁○○表
    示不可能發生車禍，車輛停放在加油站後方，可以提供98年
    2 月20日晚間6 時伊人還在台中時之證據等語（警卷第5- 7
    頁），是觀諸被告上開警詢供述，顯然係向警方表示其於事
    故發生當時其確實在台中、4761-XC 號自用小客車於事故發
    生時並非其所駕駛之意思，並對何時將該車鑰匙交與證人丁○○、該車自台中出發時車上有何人等情均陳述明確，並有
    提出當時人確實在台中之證據之意，而與其前開辯稱事故當
    時確實有駕駛4761-XC 號自用小客車肇事，僅係因酒醉毫無
    知覺云云，前後辯詞顯然有重大矛盾。又被告雖於審理中另
    辯稱：98年2 月22日製作警詢筆錄時，是警察誤會伊意思，
    伊是向警方表示伊與丁○○經常開這台車，不記得98年2 月
    20日當天是誰開回高雄的，但一直以為從台中回高雄是丁○○開的，不認為是伊自己開的，製作筆錄時一直認為自己前
    一天沒有回高雄，所以伊向警察說要問丁○○把車停在哪等
    語（院卷二第56、58頁），惟其亦於審理中供稱：98年2 月
    20日晚間大約10時、11時許伊開車去高雄市○○路、自立路
    附近找朋友到瑞源路喝酒，之後的事都不記得，會經過事故
    發生地點是因為即使喝醉也應該還知道回家的路線，事故發
    生後伊雖把車子開到小港區過去靠近高屏溪的會結村，但因
    為喝醉了，所以也不知道自己為何要開到那裡，會知道自己
    把車開到會結村是因為後來警察局通知才知道，98年2 月21
    日早上9 點到10點左右醒來時發現自己人在會結村那邊的超
    商，因為車子不在旁邊，也找不到車子在哪，故坐計程車回
    家，到家大約中午11點左右，洗完澡換完衣服後再回台中沙
    鹿工地，在沙鹿接到伊母親電話知道發生車禍，才聯絡派出
    所表示馬上會趕回高雄說明等語（院卷二第54-56 頁），又
    參酌證人丁○○於審理中證稱：98年2 月20日當天從台中回
    到高雄以後，伊與被告各自回家等語（院卷第42頁），是綜
    合上開2 人所述，98年2 月20日晚間10時許之前，被告與證
    人丁○○確有自台中回到高雄並各自回家，再由被告駕駛
    4761-XC 號自用小客車前往友人處，且縱使其確在該處喝酒
    ，惟在此之前，被告均未酒醉，而隔日98年2 月21日早上被
    告醒來時人且在高雄縣大寮鄉會結村，當日復再行前往台中
    沙鹿，則被告於98年2 月22日製作警詢筆錄時，對「98年2
    月20日晚間其確有自台中返抵高雄，並於晚間10時許喝酒前
    仍自行駕駛4761 -XC號自用小客車，其後駕駛該車所發生之
    事與丁○○毫無關連」等事實，即毫無不知之理，如何有因
    認為自己98年2 月20日並未返回高雄，而誤認98年2 月21日
    事故發生時4761-XC 號自用小客車並非其自行駕駛之可能？
    是被告所執辯詞，其憑信性本已甚為有疑。
  (三)又查，本件事故現場係高雄市苓雅區○○○路與武廟路口，
    與被告位於高雄市○○區○○路119 巷7 號之戶籍地，距離
    甚近，業經證人丁○○於審理中證述明確（院卷二第43頁）
    ，並有經被告於審理中當庭標記地點之事故現場周邊地圖1
    份在卷可查（偵卷第33頁），又本件事故發生時間為凌晨，
    不失為一般人返家休息之時間，是足認事故發生前，被告係
    為返回其鄰近事故現場之住處甚明。再觀之前開事故現場照
    片及被告車輛毀損情形照片，被害人所騎乘之機車有車頭嚴
    重破裂、車體碎片並四處散落於事故現場，而被告所駕駛之
    汽車則有右前車燈燈罩破裂、前車頭水箱護罩、保險桿毀損
    掉落，左前擋風玻璃亦遭撞擊而產生輻射碎裂之現象等重大
    損壞情形；復參以本院勘驗事故現場監視錄影，顯示被害人
    機車碎片係以飛散之狀態由被告車輛之來向進入畫面中，而
    撞擊發生後，被告之車輛係以車頭持續碾壓、推擠被害人機
    車，直至被告車輛轉彎完畢兩車始分離等情，有本院前開勘
    驗筆錄1 份可佐（院卷二第44-45 頁），足見事故發生當時
    撞擊力道甚為猛烈，被害人並因而騰空飛起撞擊至被告駕駛
    視線正前方之擋風玻璃處，且被告車輛並持續碾壓、推擠被
    害人機車使之於地面拖行相當距離。則被告既能對返家之路
    線知之甚詳，顯然對於周遭情形尚非全無意識之能力，難認
    在自身駕駛車輛發生如此嚴重車禍事故時，竟毫無所悉。且
    被告於本件事故發生後，即駕車離去現場，並經由福德路轉
    向中正路後，於中正交流道處駛上國道一號高速公路，並一
    路駕駛至高速公路之尾端等情，業經證人戊○○於警詢中證
    稱：伊於98年2 月21日凌晨2 時30分許駕駛計程車於中正路
    與福德路口時，見被告所駕駛車輛前保險桿嚴重毀損及車窗
    破裂，伊認為可疑就一路自中正路跟蹤被告經由中正交流道
    至高速公路尾端等語明確（警卷第12頁），亦經本院當庭勘
    驗被告前開行經路線之各監視錄影擷取畫面無訛，有上開筆
    錄及錄影光碟1 片存卷可查，若確如被告所辯於該時其係酒
    醉至對周遭情形全然無悉之情形下，亦甚難想像其竟又能清
    楚辨識自事故現場至高速公路交流道之路線，並能一路在南
    下開至高速公路尾端此一將近20公里之高速行駛路程中，均
    毫無任何另行肇事之情形。甚且，被告所持用之0000000000
    號行動電話門號於98年2 月21日本件事故發生前後，曾與證
    人丁○○所持用之0000000000號行動電話門號進行共3 通、
    總計長達約20分鐘之通話，有行動電話通聯記錄1 份在卷足
    憑（偵卷第34頁），再證人乙○○亦於警詢中證稱：當時伊
    目擊一黑色小客車與被害人機車發生車禍事故，肇事車輛肇
    事後並未下車察看，只有停留一下子便立即駛離現場由武廟
    路西向東逃逸，肇事車輛與監視器錄影畫面中車輛之車色、
    型式均相同等語（警卷第14頁反面），是則本件被告於事故
    發生前後，除能與證人丁○○以行動電話進行長時間之通話
    ，又能持續辨識離開事故現場之路線，並於行駛相當距離後
    均未另行發生事故，足見被告於本件事故發生時，對於周遭
    情形之辨識能力均與一般人無異，且其於事故現場確有停留
    之事實，更足認其對於被害人因本件嚴重車禍事故而受有傷
    害一事，均已有所知悉，而仍率以逃離現場等情，均已灼然
    甚明。
  (四)被告雖另辯稱：證人乙○○所述伊有停一下，應是指車輛撞
    擊被害人機車後自然慢下來之情形，並非伊有短暫停留在現
    場觀看；且伊經證人丁○○告知於98年2 月21日凌晨2 時前
    後伊與證人丁○○通話之內容，均無法辨識云云；而證人丁○○於審理中亦證稱：98年2 月21日凌晨2 點多伊與被告通
    話時，均聽不懂被告說什麼，狀況與被告喝醉時一樣含糊不
    清等語（院卷二第39-40 頁）。惟查，經本院勘驗前開事故
    現場監視之錄影結果及該監視錄影之翻拍照片可知，被告車
    輛與被害人機車自碰撞、碾壓、推擠至兩車分離、被告車輛
    離開畫面之時間，僅有短短約5 秒，且被告車輛於畫面中均
    無任何明顯減速及停滯之情形，是難認自此等碰撞過程中，
    有何足經證人乙○○誤認為「被告有停留於現場一下子」之
    具體狀況；且本件錄影光碟就肇事現場部分僅得重現約5 秒
    鐘之時間，而證人乙○○於現場事故發生後尚得持續注視被
    告車輛至該車離開其視線，其所見本應較本件監視錄影光碟
    內容更為完整，是縱本院勘驗結果認被告車輛未於肇事後有
    所停留現場之情形，亦無從否定證人前開證詞之可信性，併
    此敘明。再被告與證人丁○○前開3 通之通話，總計長達約
    20分鐘，已如前述，若被告當時言語已屬含糊不清，為何證
    人丁○○竟甘願於一般人均已進入夢鄉之時，仍與此一講話
    含糊不清之對象進行總計長達約20分鐘之通話？是被告此部
    所辯，及證人丁○○之證述，與卷內所存客觀事證均有不符
    ，皆難作為有利被告認定之憑據。
  (五)至被害人於本件事故發生時雖未領有機車之駕駛執照，有高
    雄市監理處函文1 份可證（院卷一第25頁），惟被害人是否
    領有駕駛執照與其就個別事故之發生是否有所過失，本為二
    事，無從遽以被害人未持有駕照，即推認被害人就本件事故
    必有所過失；又自本件車禍之發生，係因被告於尚未行駛至
    交岔路口中心處之車輛停止線前，即貿然跨越分向限制線逆
    向搶先左轉所致，是本院認被害人縱已確實注意車前之狀況
    ，亦難認其得預期於即將通過交岔路口時，竟會有車輛自左
    前方逆向行駛而至，故對於事故之發生，被害人不應認為亦
    有何等過失，在此一併敘明。
  (六)綜上所述，被告所辯，經核均純屬臨訟卸責之詞，不足採信
    ，本件罪證明確，被告犯行應予依法論科。
二、按汽車在同向二車道以上之道路，應依標誌或標線之指示行
    駛，又汽車行駛至交岔路口左轉彎時，應行至交岔路口中心
    處左轉，並不得占用來車道搶先左轉，轉彎車並應讓直行車
    先行，道路交通安全規則第98條第1 項、102 條第1 項第5
    款、第7 款分別訂有明文，而被告於本件事故發生時，合法
    領有小型車普通駕駛執照且非無駕駛經驗，對上開交通安全
    之規定自難諉稱不知，又其時客觀環境上並無不能注意之情
    事，詎被告竟疏於注意及此，於尚未行駛至交岔路口中心處
    之車輛停止線前，即貿然跨越分向限制線逆向搶先左轉，致
    使其所駕駛車輛與被害人所騎乘之機車發生碰撞，並造成被
    害人受有重大難治之傷害，被告對此一重傷結果，自屬已有
    過失；再被告在對於被害人因本件事故受有傷害之事實有所
    認知之情形下，即率以逃離現場，故核被告所為，係犯刑法
    第284 條第1 項後段之過失致重傷罪及同法第185 條之4 之
    肇事逃逸罪。又被告有如上事實欄所述前科事實，有臺灣高
    等法院被告前案紀錄表1 份在卷可查，是就本件肇事逃逸犯
    行部分，被告係屬受有期徒刑執行完畢後，5 年以內故意再
    犯本件有期徒刑以上之罪，為累犯，應依法加重其刑；至被
    告雖自承本件事故發生時，伊有喝酒之情形等語，惟除被告
    此部自白外，別無其他證據證明被告於本件事故發生時確有
    酒醉駕車之情形，基於罪疑惟輕之原則，無從另依道路交通
    管理處罰條例第86之規定，加重被告之刑，併此敘明。被告
    所犯上開2 罪間，犯意各別，行為互殊，應予分論併罰。爰
    審酌被告因駕駛汽車行駛至交岔路口貿然搶先左轉，不慎肇
    事，致被害人受有重傷，所為本已不該，且其肇事後未及時
    對被害人予以必要之救助或報警處理，而事發迄今業已將近
    1 年，仍未與被害人家屬達成和解，犯後且一再飾詞否認犯
    行、並翻異前詞以圖卸責，未見其表達悔悟之意，於犯罪後
    態度部分無從為其有利之考量；且查被告前有多次因詐欺、
    竊盜、傷害及酒後駕車之公共危險案件經法院論罪科刑之紀
    錄，有臺灣高等法院被告前案紀錄表在卷可查，足見素行不
    良，又其除本件肇事逃逸行為外，於97年間亦因駕駛汽車肇
    事，無人受傷而逃逸之事件，經高雄市政府交通局處以罰緩
    處分，有違反道路交通管理事件裁決書在卷可證（院卷二第
    9 頁），且其於審理中亦供稱：本件所駕駛之車輛未投保汽
    車強制責任險、亦無其他任意型責任保險等語（院卷二第60
    頁），足見其對於其餘用路人行車往來交通安全之維護始終
    毫不重視，且漠視法律情節重大，實不應輕縱等一切情狀，
    分別量處如主文所示之刑，並定其應執行之刑，以示懲儆。
據上論斷，應依刑事訴訟法第299 條第1 項前段，刑法第284 條
第1 項後段、第185 條之4 、第47條第1 項、第51條第5 款，刑
法施行法第1 條之1 第1 項、第2 項前段，判決如主文。
本案經檢察官丙○○到庭執行職務。
中    華    民    國    98    年    12    月    23    日
              交通法庭  審判長  法  官  鄭詠仁
                                法  官  謝枚霏
                                法  官  黃沛文
以上正本證明與原本無異。
如不服本判決應於收受送達後10日內向本院提出上訴書狀，並應
敘述具體理由；如未敘述上訴理由者，應於上訴期間屆滿後20日
內向本院補提理由書（均須按他造當事人之人數附繕本）「切勿
逕送上級法院」。
中    華    民    國    98    年    12    月    23    日
                                書記官  鄧思辰
附錄本判決論罪法條：
中華民國刑法第284條
（過失傷害罪）
因過失傷害人者，處6 月以下有期徒刑、拘役或5 百元以下罰金
，致重傷者，處1 年以下有期徒刑、拘役或5 百元以下罰金。
從事業務之人，因業務上之過失傷害人者，處1 年以下有期徒刑
、拘役或1 千元以下罰金，致重傷者，處3 年以下有期徒刑、拘
役或2 千元以下罰金。
中華民國刑法第185條之4
（肇事逃逸罪）
駕駛動力交通工具肇事，致人死傷而逃逸者，處6 月以上5 年以
下有期徒刑。


司法院資訊處製作；財團法人民間司法改革基金會備份。
